臺灣高等法院刑事裁定
110年度毒抗字第1633號
抗  告  人
即  被  告  廖茂欽


                    （現於法務部○○○○○○○○強制戒治中）
上列抗告人即被告因違反毒品危害防制條例案件，不服臺灣新北
地方法院中華民國110年10月13日裁定（110年度毒聲字第2187號
），提起抗告，本院裁定如下：
    主  文
抗告駁回。                                              
    理  由
一、原裁定意旨略以：抗告人即被告甲○○（下稱抗告人）於民國
    110年3月3日上午某時，因施用第一級毒品海洛因、第二級
    毒品甲基安非他命案件，經原審法院以110年度毒聲字第151
    4號裁定送觀察、勒戒後，法務部○○○○○○○○附設勒戒處所評
    估其前科紀錄與行為表現、臨床評估及社會穩定度，綜合各
    項評分，認其有繼續施用毒品之傾向；且抗告人前因施用毒
    品案件，經臺灣臺北地方法院（下稱臺北地院）以89年度毒
    聲字第1598號裁定送觀察、勒戒後，認無繼續施用毒品之傾
    向，於89年7月12日執行完畢釋放出所，並經臺灣臺北地方
    檢察署檢察官以89年度毒偵字第1951號為不起訴處分確定；
    復因施用毒品案件，經臺北地院以89年度毒聲字第2908號裁
    定送觀察、勒戒後，認有繼續施用毒品之傾向，再經同法院
    以89年度毒聲字第3084號裁定令入戒治處所施以強制戒治，
    嗣經同法院以90年度毒聲字第1647號裁定停止戒治，於90年
    8月15日停止戒治出所，所餘戒治期間付保護管束，於90年1
    2月23日保護管束期滿未經撤銷，視為強制戒治執行完畢，
    該次施用毒品案件並經臺北地院判處罪刑確定，其後未再受
    任何觀察、勒戒或強制戒治之執行，是抗告人所犯本案施用
    毒品犯行，距離前開最近一次強制戒治執行完畢釋放後，已
    逾3年，是以，檢察官聲請令抗告人入戒治處所施以強制戒
    治為正當，應予准許。爰依毒品危害防制條例第20條第3項
    、第2項之規定，裁定抗告人令入戒治處所強制戒治，其期
    間為6個月以上，至無繼續強制戒治之必要為止，但最長期
    間不得逾1年等語。
二、抗告意旨略以：毒品危害防制條例修法後，基於刑事寬厚政
    策及考量施用毒品者具病患性犯人特質，強調治療勝於處罰
    。然受觀察、勒戒者，在勒戒期間需經過心理醫師兩次評估
    ，每次評估過程僅3至5分鐘，因人數過多，心理醫師亦不能
    詳細詢問，過程多有草率粗糙，失之客觀，且評估標準納入
    已執行完畢之前科，使抗告人立於不平等起點，顯然不公，
    而以心理醫師主觀意識及個人好惡來評估抗告人有無繼續施
    用毒品傾向，嚴重侵害抗告人法益，違反立法初衷及適法性
    。抗告人於勒戒期間，表現良好，無任何違規紀錄，因評估
    過程涉及擅斷，非客觀之論，爰請求撤銷原裁定，重新審酌
    云云。
三、按觀察、勒戒後，檢察官或少年法院（地方法院少年法庭）
    依據勒戒處所之陳報，認受觀察、勒戒人無繼續施用毒品傾
    向者，應即釋放，並為不起訴之處分或不付審理之裁定；認
    受觀察、勒戒人有繼續施用毒品傾向者，檢察官應聲請法院
    裁定或由少年法院（地方法院少年法庭）裁定令入戒治處所
    強制戒治，其期間為6個月以上，至無繼續強制戒治之必要
    為止，但最長不得逾1年，毒品危害防制條例第20條第2項定
    有明文。次按有無繼續施用毒品傾向之評估標準，並非完全
    以受勒戒人勒戒後之結果為準，勒戒前之各種情況，仍應作
    為評估之依據。依勒戒處所評分說明手冊規定，係以前科紀
    錄與行為表現、臨床評估、社會穩定度三項合併計算分數，
    每一大項皆有靜態因子與動態因子。先以靜態因子分數評分
    ，靜態因子分數總分在60分（含）以上為「有繼續施用毒品
    傾向」；60分以下，與動態因子分數相加，如果總分在60分
    （含）以上，為「有繼續施用毒品傾向」。是被告有無「繼
    續施用毒品傾向」，係依具體個案之臨床實務及相關事證等
    情綜合判定，有其相當之專業依據及標準，且涉及專門醫學
    ，又衡酌強制戒治之目的，係為協助施用毒品者戒斷毒品之
    心癮及身癮所為之一種保安處分類型，而該評估標準係適用
    於每一位受觀察、勒戒處分之人，具一致性、普遍性、客觀
    性，倘其評估由形式上觀察，無擅斷或濫權等明顯不當之情
    事，法院宜予尊重。
四、經查，抗告人前於110年3月3日上午某時，在新北市中和區
    某公園內，以將第一級毒品海洛因、第二級毒品甲基安非他
    命摻水混合置入針筒注射之方式，施用第一級毒品及第二級
    毒品1次，經原審法院以110年度毒聲字第1514號裁定送觀察
    、勒戒後，於110年8月30日起執行觀察、勒戒期間，經法務
    部○○○○○○○○附設勒戒處所醫療人員評分結果，認：①前科紀
    錄與行為表現部分合計為30分（毒品犯罪相關司法紀錄「有
    ，9筆」計10分、首次毒品犯罪年齡為「20歲以下」計10分
    、其他犯罪相關紀錄「5筆」計10分、入所時尿液毒品檢驗
    為「無藥物反應」計0分，上開4項靜態因子合計為30分；所
    內行為表現之動態因子0分）；②臨床評估部分合計為35分（
    多重毒品濫用為「有，種類：海洛因、安非他命」計10分、
    合法物質濫用為「無」計0分、使用方式為「有注射使用」
    計10分、使用年數「超過一年」計10分），上開4項靜態因
    子合計為30分；精神疾病共病〈含反社會人格〉經評定為「無
    」計0分、臨床綜合評估〈含病識感、動機、態度、就醫意願
    〉評定為「偏重」計5分，上開2項動態因子合計為5分）；③
    社會穩定度部分合計為2分（工作為「兼職工作：水電」計2
    分，家人藥物濫用為「無」計0分，上開2項靜態因子合計2
    分；入所後家人是否訪視為「有」2次，計0分、出所後是否
    與家人同住為「是」計0分，上開2項動態因子合計2分）。
    以上①至③部分之總分合計為67分（靜態因子共計62分，動態
    因子共計5分），已在60分以上，而綜合判斷為「有繼續施
    用毒品傾向」等情，有上開法務部○○○○○○○○附設勒戒處所函
    附有無繼續施用毒品傾向證明書及評估標準紀錄表在卷可憑
    （附於110年度毒偵字第4032號卷）。而該綜合判斷之結果
    係由該所具相關專業知識經驗人士，依其本職學識，為上述
    各項評估所為之綜合判斷，核與前揭勒戒處所評分說明手冊
    之規定並無不合，所為之綜合評分係依抗告人在執行觀察、
    勒戒期間之個案臨床實務及具體事證，據以判定抗告人「有
    繼續施用毒品傾向」，洵屬有據，由形式上觀察，並無擅斷
    或濫權等明顯不當之情事。且勒戒處所之組織、人員之資格
    及執行觀察、勒戒相關程序，暨判斷施用毒品者，有無繼續
    施用毒品傾向，均有相關法令嚴格規範，非可恣意而為。是
    自上開評分結果觀之，抗告人確有繼續施用毒品之傾向，而
    達應施以強制戒治之標準，自有依法再施以強制戒治以降低
    其再次施用毒品之危險性之必要。原審依檢察官聲請，參酌
    前揭有無繼續施用毒品傾向證明書及評估標準紀錄表，裁定
    令抗告人入戒治處所施以強制戒治，自屬適法，縱未在裁定
    內逐項列載分數，於法亦無違誤。抗告意旨以原裁定採心理
    醫師短暫草率、主觀之結果，且不應以已執行完畢之前科紀
    錄做為評分項目，率爾裁定強制戒治云云，顯屬無據，並無
    可採。　　
五、綜上所述，原審依憑該勒戒處所依個案之臨床實務及具體事
    證之綜合評分及判定抗告人為「有繼續施用毒品傾向」結果
    ，據以認定檢察官之聲請為正當，裁定抗告人令入戒治處所
    施以強制戒治，其期間為6個月以上，至無繼續強制戒治之
    必要為止，但最長不得逾1年，並無不合，抗告人執前詞抗
    告，為無理由，應予駁回。
八、據上論斷，應依刑事訴訟法第412條，裁定如主文。　　
中　　華　　民　　國　　110 　年　　11　　月　　30　　日
              　　刑事第十八庭  審判長法　官  何俏美
                                      法　官  黃紹紘
                                      法　官  陳海寧
以上正本證明與原本無異。
不得再抗告。
                                      書記官  謝文傑
中　　華　　民　　國　　110 　年　　11　　月　　30　　日